臺灣臺中地方法院刑事判決
111年度易字第94號
公  訴  人  臺灣臺中地方檢察署檢察官
被      告  黃  詮


上列被告因妨害自由案件，經檢察官提起公訴（109年度偵字第3
8275號），本院判決如下：
    主    文
丙○無罪。
    理    由
壹、公訴意旨略以：被告丙○與告訴人甲○（姓名年籍詳卷）前為
    男女朋友，自民國108年3月15日開始交往。被告利用單獨取
    得告訴人承租位於臺中市沙鹿區平等路（完整地址詳卷）租
    屋處鑰匙之機會，擅自複製該住處鑰匙，於108年11月6日晚
    間7時許，基於無故侵入住宅之犯意，未經告訴人同意，擅
    自以自行複製之鑰匙進入告訴人上址租屋處，嗣經告訴人室
    友發現後詢問告訴人，告訴人始知上情（至被告另涉妨害秘
    密及妨害性自主等罪嫌，檢察官另為不起訴處分）。因認被
    告涉犯刑法第306條第1項之侵入住宅罪嫌。
貳、犯罪事實應依證據認定之，無證據不得認定犯罪事實；不能
    證明被告犯罪者，應諭知無罪之判決，刑事訴訟法第154條
    第2項、第301條第1項前段定有明文。而所謂認定犯罪事實
    之證據，係指足以認定被告確有犯罪行為之積極證據而言，
    如未能發現相當證據，或證據不足以證明，自不能以推測或
    擬制之方法，以為裁判基礎；又無論直接或間接證據，其為
    訴訟上之證明，須於通常一般之人均不致有所懷疑，而得確
    信其為真實之程度者，始得據為有罪之認定，倘其證明尚未
    達到此一程度，而有合理之懷疑存在時，即不得為不利被告
    之認定（最高法院29年上字第3105號、40年台上字第86號、
    76年台上字第4986號判例意旨參照）。又檢察官對於起訴之
    犯罪事實，應負提出證據及說服之實質舉證責任，倘其所提
    出之證據，不足為被告有罪之積極證明，或其所指出證明之
    方法，無從說服法院以形成被告有罪之心證，基於無罪推定
    之原則，自應為被告無罪判決之諭知（最高法院92年台上字
    第128號判例意旨參照）。
參、公訴意旨認被告涉犯侵入住宅罪嫌，無非係以被告之供述、
    告訴人之指證、告訴人與室友「啟智」間通訊軟體LINE對話
    紀錄翻拍照片、告訴人與被告間通訊軟體LINE對話紀錄翻拍
    照片為其主要論據。
肆、訊據被告固坦承有於公訴意旨所指之時間，進入告訴人承租
    之上址租屋處，惟堅決否認有何侵入住宅之犯行，辯稱：我
    與告訴人是於108年1月25日因為工作而認識，於同年2月間
    開始交往，我們都有彼此租屋處的鑰匙，告訴人也有同意我
    複製她租屋處的鑰匙，我當時是已婚而與告訴人外遇，案發
    之108年11月6日是告訴人說她喝醉了，找我去她家，我當時
    先去2樓看告訴人，並跟告訴人說我今天沒辦法陪她，明天
    再陪她出去玩，告訴人說好，我再到1樓看告訴人養的貓，
    離開的時候有遇到告訴人的朋友進來，我跟告訴人的朋友說
    告訴人喝醉了，我來看告訴人和她的貓，看完我就離開了，
    過程不到10分鐘，也沒有動告訴人的東西，隔天還與告訴人
    一起去彰化的夜市，甚至拿我的提款卡給告訴人去提款，我
    與告訴人交往到109年2月14日情人節過後，因為看到告訴人
    同時與不同男生交往才分手，我如果真的是侵入住宅的話，
    告訴人應該早就對我提告，告訴人卻是分手後才對我提告，
    我否認犯罪等語（見本院卷第31至32、103頁）。
伍、經查：　　
一、被告與告訴人前為男女朋友關係，自108年3月間開始交往，
    被告與告訴人交往期間，曾取得並複製告訴人上址租屋處之
    鑰匙，嗣被告於108年11月6日晚間某時許，以其複製之鑰匙
    進入告訴人上址租屋處之事實，業據被告於本院審理時供認
    不諱，核與告訴人於警詢及偵訊之證述相符（見偵卷第26至
    28、121至122頁），並有指認犯罪嫌疑人紀錄表、告訴人與
    被告及告訴人與室友「啟智」間通訊軟體LINE對話紀錄翻拍
    照片在卷可佐（見偵卷第31至33、89至99、333至335頁），
    此部分事實應先堪認定。
二、公訴意旨另主張被告利用單獨取得告訴人上址租屋處鑰匙之
    機會，擅自複製該租屋處之鑰匙，並於108年11月6日晚間7
    時許，擅自以該自行複製之鑰匙，進入告訴人上址租屋處內
    等情，則為被告所否認，並以前詞抗辯。是本案所應審究者
    厥為：被告是否有擅自複製告訴人上址租屋處之鑰匙，並於
    上揭時間未經告訴人同意，無故進入告訴人上址租屋處內？
    而查：
(一)按告訴人之告訴，係以使被告受刑事訴追為目的，是其陳述
    是否與事實相符，仍應調查其他證據以資審認。又被害人為
    證人，與通常一般第三人為證人不同，被害人就被害經過所
    為之陳述，其目的在於使被告受刑事訴追處罰，與被告處於
    絕對相反之立場，其陳述不免渲染、誇大。是被害人縱立於
    證人地位具結而為指證、陳述，其供述證據之證明力仍較與
    被告無利害關係之一般證人之陳述為薄弱。從而，被害人就
    被害經過之陳述，除須無瑕疵可指，且須就其他方面調查又
    與事實相符，擔保其指證、陳述確有相當之真實性，為通常
    一般人均不致有所懷疑者，始得採為論罪科刑之依據（最高
    法院52年台上字第1300號判例、95年度台上字第6017號判決
    意旨參照）。　　　　
(二)公訴意旨雖以告訴人於警詢及偵訊之指訴（證）為其主張之
    主要依據，然而被告與告訴人於本案案發之108年11月6日似
    仍為男女朋友之交往關係，且告訴人於2人分手後之109年3
    月21日，始提出本件刑事告訴，則其指訴（證）內容及過程
    非無瑕疵可指，已非無疑：
　1.告訴人於警詢及偵訊雖指訴（證）稱：我們於108年3月15日
    開始交往，後來分分合合，到108年4月就不跟被告交往，我
    某次跟被告出去剛好鑰匙放在被告車上，被告拿我的鑰匙去
    偷打，但時間點我忘了，被告於108年11月6日晚間，未經我
    允許用他偷打的鑰匙進入我租屋處，我朋友跟我說他不知道
    被告私自進入，躲在我貓房的廁所裡面做什麼，事後我詢問
    被告，被告表示打我電話跟敲我寢室門都沒有回應，就跑去
    貓房幫我看貓，被告在貓房看到我朋友就說要離開，就自行
    離去了，後來因為我知道被告有老婆就不跟他交往，且被告
    後來又有闖到我家一次，所以拖到109年3月間才提告等語（
    見偵卷第26至27、121頁）。
　2.然而，於本案發生前之108年7月間，告訴人與被告間之通訊
    軟體LINE對話紀錄中，告訴人即已對被告提及「反正全世界
    都知道我是你小三了」、「見你你就想打砲」、「我有沒有
    跟你說我人不舒服」等語（見偵卷第71至73頁），又於本案
    發生前之108年9月、10月間，依被告配偶陳靖雯與告訴人間
    之通訊軟體LINE對話紀錄（按被告配偶設定告訴人之暱稱為
    「綠茶婊」）顯示，被告與告訴人仍持續有一起私下出遊、
    上汽車旅館開房間，告訴人甚至向被告配偶稱汽車旅館的錢
    是被告支付的，被告帳號、密碼是告訴人申辦的，告訴人可
    以開定位找到被告等語（見偵卷第321至324頁），核與被告
    於本院審理時供稱：我有告知告訴人我是有家庭的人，但是
    告訴人還是願意與我交往，我老婆也知道並同意我與告訴人
    交往，我們之間就是類似開放性的關係，對話紀錄中告訴人
    會刺激我老婆說我們有去旅館，還說旅館錢是由我支付的，
    就是要炫耀她贏過我老婆，以及提到我的蘋果手機都是交給
    告訴人設定，所以告訴人對我的行蹤都很清楚，也是在向我
    老婆炫耀等語相符（見本院卷第100至101頁）。足見被告、
    告訴人與被告配偶間之三方關係並不單純，於本案發生前，
    被告與告訴人2人仍持續過從甚密，並非如告訴人所指訴（
    證）稱其於108年4月間因知悉被告有老婆就不與被告交往云
    云，而被告辯稱本案係2人仍為男女朋友之交往期間發生等
    語，則堪採憑。
　3.又於本案發生後之108年11月、12月間，依告訴人於警詢及
    偵訊指訴（證）稱：我的私密影片是於108年11月18日，遭
    被告在位於臺中市○○區○○路000號之花沐蘭汽車旅館所拍攝
    的，我是在不知情的情況下被拍攝的，被告另外於108年12
    月31日的跨年夜，地點在我租屋處外面被告的自小客車上，
    被告違反我的意願跟我發生性行為等語（見偵卷第24至25、
    123頁，被告所涉之妨害秘密及妨害性自主等罪嫌，業經檢
    察官為不起訴處分）。足見本案發生後，被告與告訴人仍然
    不時有一起去汽車旅館開房間、於特殊節日相約見面並發生
    親密關係等「超友誼」男女關係，倘果如告訴人所指訴（證
    ）稱被告未經其同意，擅自複製其租屋處之鑰匙並持以侵入
    其租屋處，則告訴人隨時有機會向被告索要該備份鑰匙或追
    究其責任，殊無再與被告前往汽車旅館開房間，甚至於跨年
    夜與被告在小客車上發生親密關係之理，則告訴人前揭指訴
    （證）內容是否真實、可信，誠非無疑。
　4.再觀諸本案發生後之109年2月間，被告與告訴人間以下通訊
    軟體「微信」之對話紀錄（見偵卷第201至319頁，對話內容
    引號內之錯字均未予更正），2人間之對話內容親暱、露骨
    且充滿2人之調情內容，益足見被告辯稱2人交往到109年2月
    14日情人節過後，因為告訴人同時與不同男生交往才分手，
    如果真的是侵入住宅的話，告訴人應該早就對其提告等語，
    所辯並非全然無據：
  ⑴109年2月4日告訴人稱「我別人的襖婆」，被告回稱「我就偏
    要，還騎你這個別人的老婆」，告訴人再回稱「摁摁」、「
    沒差啊」、「反正你用的是別人用過的」；被告稱「我只挑
    『甲○』（按即告訴人真實姓名）」，告訴人回稱「你挑我我
    就要挑別人」、「那麼愛我叫你爸娶我啊」、「我寧願坐在
    寶馬上哭，也不願坐在國產車上笑」、「重點國產車還是他
    老婆的名字」；被告問告訴人「你上什麼課」，告訴人回稱
    「性愛教學」，被告再回稱「哪個我教你就好」、「你也不
    需要上」等語。
　⑵109年2月6日告訴人稱「我要你舔沒洗的」、「算了」、「沒
    洗的你都敢挖了」、「還敢聞了」、「最近贓到沒洗的你都
    敢直接用了」、「我也認了」，被告回稱「你每次咩咩都香
    的啊」、「怎樣髒到沒洗」，告訴人再回稱「是最近憋太久
    」、「我還沒洗你就忍不住」、「還是你越來越髒」、「都
    不用洗可以直接來」，被告再回稱「妳的我每次聞都香的，
    而且很乾淨」、「而且我都是妳一堆水我才放...」，告訴
    人再回稱「你可以噁心一點」、「你真的很噁心」、「很噁
    心」、「非常噁心」、「女生下面差差不多也就那種味道」
    、「就算沒洗你也舔得很開心」等語。
　⑶109年2月8日告訴人前往臺北還沒回臺中，並向被告稱「我決
    定要跟小鮮肉在一起了」、「你過你的」等語。
　⑷109年2月11日告訴人先對被告稱「我早跟你分手」、「跟你
    沒關係了」，被告回稱「你還是我炮友阿」、「你也還是我
    女人」、「最好你第一次就給他碰、給他上」，告訴人稱「
    你第一次也沒上我啊」、「要上我我也給你上」等語。
　⑸109年2月13日告訴人問被告「又去打炮喔」，被告回稱「拿
    鞋子啦」、「打炮我只跟你，其他女人沒興趣」，告訴人再
    回稱「我對其他人有興趣ㄟ」、「小鮮肉超好用」，被告則
    接著前述回稱內容稱「而且你很機車，要人家舔自己的」、
    「一定要我射過」、「才叫我舔」、「故意」，告訴人回稱
    「有嗎」、「好吃嗎」，被告回稱「妳的好吃，我知道」；
    告訴人與被告討論衣著話題，認為穿什麼被告都有意見後，
    對被告稱「我脫光好了」，被告則回稱「脫光給我看，我又
    沒意見，很美阿」，告訴人回稱「我沒有要給你看」、「你
    真的很噁心」、「感覺很變態」、「你不覺得嗎」、「我覺
    得很變態」、「可是你掐我不夠大立」、「你有考慮要大力
    一點嗎」，被告回稱「我掐哪樣你一下就高潮了」、「還要
    我在大力」、「超多次高潮」、「我也中出妳啊」等語。
　⑹109年2月14日告訴人與被告討論吃事後避孕藥話題，被告問
    「我射一次妳就要吃一次這樣子嗎」，告訴人回稱「你可以
    一天內射很多次」、「我結束再吃」、「格三天生理期就會
    來了」，被告回稱「好我就讓你沒機會吃」，告訴人再回稱
    「我離開你我自己去藥局買」、「你這麼愛偷吃的人」、「
    怎麼可能跟我黏在一起」；告訴人稱「我就要上課」、「你
    聽不懂」、「還在那邊今天要打砲嗎」、「我明天也還要上
    班」、「垃圾」、「還有今天不要找我」、「不然你老婆又
    太敏感」、「今天情人節」等語。
　⑺109年2月17日被告稱「我的味道，哪有苦苦的」、「妳的水
    太多稀釋掉喔」、「是這樣子喔，妳的甜甜，然後我的苦苦
    的」、「妳都會噴水」，告訴人回稱「我沒有噴水」、「你
    想太多了」、「很濕我承認」；告訴人稱「我覺得是男生的
    問題ㄟ」、「因為有些男生就很愛放兩隻手指頭」、「有些
    男生就習慣一隻」，被告回稱「我才沒有習慣問題」、「我
    是以妳感受才決定放多少隻」、「我一開始15號碰妳時候，
    我就放2之，我問妳會部會痛還是怎樣，因為我就覺得妳得
    很緊」、「妳說不舒服我才都放1根」等語。
　5.審酌告訴人與被告於本案案發之108年11月6日，似仍為男女
    朋友之交往關係，縱使2人並非正常男女朋友之交往關係，
    至少亦屬於以情感或性行為為基礎，所發展親密之社會互動
    關係，且此種親密關係持續達一定期間；而告訴人於斯時，
    對於被告持有其租屋處備份鑰匙乙事，亦早已知之甚詳，其
    於偵訊時甚至證稱：應該是於108年11月6日前，某次我在家
    喝醉酒，被告打電話給我我沒有接，被告怕我出意外就自己
    開門進來，我就知道被告有我租屋處備份鑰匙等語（見偵卷
    第122頁）。顯見告訴人對於被告之前即擁有其租屋處備份
    鑰匙及被告於108年11月6日進入其租屋處乙事，均早已知之
    甚詳，卻並無向被告索要該鑰匙或追究其責任之意思，反而
    仍持續與被告發展前述以情感或性行為為基礎之男女間親密
    關係，而衡以社會上一般男女朋友在交往期間交付對方自己
    住處或租屋處之備份鑰匙，方便彼此出入或用以表達對彼此
    之信任，亦應與常情無違，則被告辯稱其與告訴人都有彼此
    租屋處的鑰匙，告訴人知情也同意等語，堪可採信。
  6.更何況，被告於本案案發之108年11月6日晚間進入告訴人之
    租屋處，係因被告撥打電話給告訴人，告訴人未接聽或接聽
    但已喝醉而無法開門，被告因此進入告訴人之租屋處欲探視
    告訴人及協助看顧、餵養告訴人所養的貓等情，此亦據被告
    與告訴人於警詢分別陳證在卷（見偵卷第21至22、27頁），
    與一般情侶交往時會有之生活互動相符，再參照前述2人於
    本案案發前後均持續有親密互動之交往關係等情，及告訴人
    遲至2人分手後之109年3月21日，始就數月前發生之本案，
    提出本件刑事告訴之過程等情，則告訴人於警詢及偵訊指訴
    （證）稱被告本案係無故侵入住宅云云，委難令通常一般人
    均不致有所懷疑，而採為對被告論罪科刑之依據。　　
(三)公訴意旨雖另以告訴人與被告及告訴人與室友「啟智」間之
    通訊軟體LINE對話紀錄翻拍照片，佐證告訴人前揭於警詢及
    偵訊之指訴（證）內容非虛。然而：
　1.觀諸告訴人與被告間之通訊軟體LINE對話紀錄內容，告訴人
    雖指摘被告偷打其租屋處之鑰匙、亂翻其私人物品等語，惟
    均為被告在對話中所否認，隨後2人便開始「翻舊帳」爭執
    過往被告為何複製告訴人租屋處鑰匙、被告曾經在何時一起
    吃飯或出遊時擅自翻告訴人包包等瑣事，且內容、語氣不乏
    告訴人發洩情緒之用語（見偵卷第89至99頁），再參照前述
    2人於本案案發前後仍持續有親密互動關係等情，被告辯稱
    告訴人所提出之對話紀錄當時是因為吵架，告訴人只要心情
    不好就會跟我吵架，我沒有承認偷打鑰匙，我只是為了安撫
    告訴人，所以順著告訴人的話等語（見本院卷第100頁），
    所辯並非全然不可採信。　　
　2.至於卷附告訴人與室友「啟智」間之通訊軟體LINE對話紀錄
    內容，僅係告訴人之室友「啟智」詢問告訴人為何見到被告
    可以進入租屋處，告訴人推稱其不知道、否認有給被告鑰匙
    等語後，與「啟智」討論是否要互換門鎖之事，然依該對話
    紀錄之內容，「啟智」後來於108年11月11日晚間6時許，仍
    向告訴人表示見到被告有持續出入該租屋處之情況（見偵卷
    第333至335頁）。再參照前述被告與告訴人於本案案發後之
    108年11月18日，仍一起去汽車旅館開房間，嗣於跨年夜仍
    相約見面並發生親密關係等「超友誼」之男女關係等情，則
    上開告訴人與「啟智」間之通訊軟體LINE對話紀錄，僅足以
    證明「啟智」曾向告訴人反應被告出入其等租屋處之情況，
    並就是否要互換門鎖乙事曾與告訴人有所討論，然仍不足以
    證明或動搖被告前揭所辯有何不可採信之處（即被告辯稱與
    告訴人為交往中之男女朋友，有彼此租屋處的鑰匙，告訴人
    知情也同意等語），則被告辯稱其曾多次出入告訴人之上址
    租屋處，均從未指稱其侵入住宅，都是與告訴人分手後才有
    這些事情等語（見本院卷第100頁），所辯亦非全然無據。
(四)末按當事人聲請調查之證據，法院認為不必要者，得以裁定
    駁回之；而證據不能調查者，應認為不必要。刑事訴訟法第
    163條之2第1項、第2項第1款定有明文。經查，公訴人雖於
    本院審理時聲請傳喚告訴人為證人，證明被告未經告訴人之
    同意進入告訴人上址租屋處等事實，先後經本院依法傳喚、
    拘提告訴人無著，而無從調查等情，有本院送達證書、臺灣
    臺南地方檢察署及臺灣臺中地方檢察署檢察官拘票、報告書
    存卷可憑，依前揭規定與說明，自無再為此調查之必要，附
    此敘明。
三、綜上所述，被告是否涉犯公訴人所指之侵入住宅罪嫌，尚有
    合理之懷疑存在，而公訴人所提之證據資料，並未達於通常
    一般之人均不致有所懷疑，而得確信其為真實之程度，既仍
    不足為被告有罪之積極證明，無從說服本院形成被告有罪之
    心證，即不能證明被告犯罪，依前揭法律規定及判例意旨，
    應為被告無罪之諭知。 
據上論斷，應依刑事訴訟法第301條第1項前段，判決如主文。
本案經檢察官郭明嵐提起公訴，檢察官乙○○到庭執行職務。
中　　華　　民　　國　　111 　年　　9 　　月　　20　　日
                  刑事第十九庭  法  官  何紹輔
以上正本證明與原本無異。
如不服本判決應於收受送達後20日內向本院提出上訴書狀，並應
敘述具體理由；其未敘述上訴之理由者，應於上訴期間屆滿後20
日內向本院補提理由書（均須按他造當事人之人數附繕本）「切
勿逕送上級法院」。
告訴人或被害人如不服判決，應備理由具狀向檢察官請求上訴，
上訴期間之計算，以檢察官收受判決正本之日起算。
　　　　                        書記官  林政佑
中　　華　　民　　國　　111 　年　　9 　　月　　20　　日